【裁判字號】    98,易,4153
【裁判日期】    990129
【裁判案由】    詐欺
【裁判全文】
臺灣臺中地方法院刑事判決              98年度易字第4153號
公  訴  人  臺灣臺中地方法院檢察署檢察官
被      告  乙○○
上列被告因詐欺案件，經檢察官提起公訴（98年度偵字第22676
號），被告於本院受命法官行準備程序時，對於犯罪事實為有罪
之陳述，經本院合議庭裁定由受命法官獨任適用簡式審判程序，
判決如下：
    主    文
乙○○幫助意圖為自己不法之所有，以詐術使人將本人之物交付
，處有期徒刑伍月，如易科罰金，以新臺幣壹仟元折算壹日；又
幫助意圖為自己不法之所有，以詐術使人將本人之物交付，未遂
，處有期徒刑肆月，如易科罰金，以新臺幣壹仟元折算壹日；應
執行有期徒刑柒月，如易科罰金，以新臺幣壹仟元折算壹日。
    犯罪事實及理由
一、犯罪事實：乙○○明知目前國內社會上層出不窮之不法份子
    為掩飾渠等犯行，避免執法人員之追緝及處罰，經常利用他
    人之金融帳戶、提款卡及密碼轉帳，以確保犯罪所得之不法
    利益並掩人耳目，在客觀可以預見取得他人金融帳戶使用之
    行為，常與財產犯罪有密切關連，竟基於幫助詐欺之故意，
    於民國98年8月底因離職無工作，因見報紙尋人啟事應徵司
    機，經電話詢問後，得知真實年籍不詳，綽號「阿明」之成
    年男子及其他不詳成員，係詐騙集團，專向不特定人詐騙款
    項，並欲取得第三人所提供之人頭帳戶，以掩飾其犯罪行蹤
    ，乙○○即基於幫助詐欺之故意，同意「阿明」之提議，代
    為收取人頭帳戶，轉交予「阿明」，「阿明」即支付予乙○○金錢。嗣先由「阿明」在自由時報上刊登應徵司機之虛偽
    廣告，並留有0000 -000000號電話，作為求職者聯絡之用，
    「阿明」並負責說服致電應徵之人交付金融帳戶之存摺、提
    款卡及密碼等資料，於約定交付之時間、地點後，即命乙○○或其他集團成員負責前往收取求職者之帳戶資料。迨於98
    年8月30日某時，林其旺因致電求職而應允交付帳戶資料，
    遂先於同日16時許，在臺中市○○路之「麥當勞」速食餐廳
    前，將其所有之彰化商業銀行潭子分行（下稱彰化銀行）帳
    號00000000000000號帳戶之存摺、提款卡及密碼，交付該詐
    騙集團之某不詳成員收受；再於98年9月4日18時許，在臺中
    市○○路與大業路口之7-11便利超商前，將其所有之臺灣銀
    行潭子分行（下稱臺灣銀行）帳號000000000000號帳戶之存
    摺、提款卡及密碼，交付予乙○○收受，再轉交所屬詐騙集
    團使用（林其旺涉嫌幫助詐欺部分，另由臺灣臺中地方法院
    檢察署偵辦），乙○○更因此已獲得「阿明」所交付之新臺
    幣（下同）6,000元報酬。嗣(一)於98年9月5日16時許，該詐
    騙集團某不詳成員致電予甲○○，佯稱：其在網路購物之付
    款方式誤設為分期付款，必須依指示前往自動櫃員機操作，
    始得更正設定云云，致甲○○陷於錯誤，於同日16時38分許
    ，前往自動櫃員機操作，因而匯款2萬9,989元至林其旺之上
    開臺灣銀行帳戶中；(二)於98年9月5日16時許，該詐騙集團某
    不詳成員致電予丁○○，佯稱：其在PC HOME購物網站購物
    後，因公司疏失，誤將付款方式誤設為12期分期付款，必須
    依指示前往自動櫃員機操作，始得更正設定云云，致丁○○
    陷於錯誤，於同日17時17分許，前往自動櫃員機操作，因而
    匯款1,783元至林其旺之上開臺灣銀行帳戶中，上開款項旋
    遭該詐騙集團成員提領一空。後林其旺因不甘帳戶資料遭詐
    騙集團取走，遂再致電予該詐騙集團，佯以應徵司機工作等
    語，而與集團成員相約於98年9月17日18時許，在臺中市○
    區○○街與中美街口交付他本帳戶資料，並約同員警前往查
    緝。嗣於同日18時15分許，乙○○依「阿明」指示，前往上
    開地點收取帳戶資料時，發現林其旺為其曾經收取帳戶之人
    而察覺有異，欲逃離現場之際，為在場埋伏之員警當場逮捕
    ，進而循線查得上情。案經臺中市警察局第五分局報請臺灣
    臺中地方法院檢察署檢察官偵查起訴。
二、認定本案犯罪事實之所依憑之證據名稱：
    (一)被告於警詢、偵訊及本院準備程序、審理時之自白。
    (二)證人林其旺於警詢及偵查中之證述。
    (三)證人即被害人甲○○、丁○○於警詢中之證述。
    (四)上開證人林其旺於彰化銀行、臺灣銀行之開戶基本資料各
      1份，及該2帳戶開戶至今交易明細資料各1份。
    (五)被害人轉帳之郵政自動櫃員機交易明細表影本2紙。
三、論罪科刑之理由：
    (一)按刑法上之幫助犯，係對於犯罪與正犯有共同之認識，而
      以幫助之意思，對於正犯資以助力，而未參與實施犯罪之
      行為者而言（最高法院75年度臺上字第1509號、88年度臺
      上字第1270號判決意旨可資參照）。是以，如未參與實施
      犯罪構成要件之行為，且係出於幫助之意思提供助力，即
      屬幫助犯。而本件被告雖有協助上開詐騙集團成員收取帳
      戶之存摺、提款卡及密碼提供予犯罪集團使用，惟依卷內
      證據資料，既未見被告有何參與詐騙被害人甲○○、丁○○之行為或於事後分得詐欺取財款項之積極證據，參以被
      告確係於98年8月底始自臺中市○○路560號神氣活現遊藝
      場離職，有證人即該遊藝場中班現場負責人蒲永昌之警詢
      筆錄在卷可稽，則被告於短暫離職之後，衡情應不至於馬
      上取得該詐騙集團之信任，故被告所辯僅係單純幫忙收取
      帳戶等情尚堪採信，自應認被告係基於幫助他人詐欺取財
      之犯意，而屬詐欺取財構成要件以外之行為，構成幫助犯
      ，故起訴書雖認被告所為係正犯尚有誤會。又被告第2次
      於98年9月17日欲再次騙取林其旺之帳戶資料時，即為員
      警當場逮捕，致該詐騙集團無法藉由人頭帳戶取得詐欺財
      物之結果，其犯罪尚屬未遂。是核被告前揭所為，係犯刑
      法第30條第1項前段、第339條第1項之幫助詐欺取財罪既
      遂，及刑法第30條第1項前段、第339條第1項、第3項之幫
      助詐欺取財罪未遂罪。
    (二)被告所犯上開二次犯行，犯意各別，行為互殊，應予分論
      併罰。又被告雖於本院審理時坦承尚有其他次收取帳戶之
      行為，惟此除被告之自白外，並無其他證據證明，且未據
      檢察官起訴，本院自無庸審理，併此敘明。
    (三)被告係幫助他人犯前開罪名，應依刑法第30條第2項之規
      定，按正犯之刑減輕之。又其第2次之犯行，尚屬未遂，
      爰依刑法第25條第2項規定，按既遂犯之刑減輕之，並遞
      減之。
    (四)爰審酌被告之素行、明知收取他人提供帳戶及提款卡予非
      法集團使用，使實行詐騙行為之人得以隱藏身份，助長詐
      欺之犯罪風氣，此類犯罪，近年來極為猖獗，實不宜輕縱
      ，兼衡每位被害人被騙之金額尚非鉅額，再考被告本身未
      實際參與本案詐欺取財之犯行，責難性較小，暨其犯後已
      坦承犯行等一切情狀，分別量處如主文所示之刑，並諭知
      易科罰金之折算標準，並定其應執行刑及諭知易科罰金之
      折算標準，以資儆懲（按司法院大法官會議釋字第662號
      解釋：「中華民國94年2月2日修正公佈之現行刑法第41條
      第2項，關於數罪併罰，數宣告刑均得易科罰金，而定應
      執行刑之刑逾6個月者，排除適用同條第1項得易科罰金之
      規定部分，與憲法第23條規定有違，並與本院釋字第366
      號解釋意旨不符，應自本解釋公佈之日起失其效力。」，
      又總統於98年12月30日以華總一義字第0980 0325491號公
      佈、於99年1月1日修正施行之刑法第41條第8項亦規定：
      第41條第1項之規定，於數罪併罰之數罪均得易科罰金，
      其應執行之刑逾6月者，亦適用之。故對於數罪併罰，數
      宣告刑均得易科罰金，而定應執行之刑超過6個月之案件
      ，仍得易科罰金）。
    (五)扣案之行動電話2支及SIM卡2張，尚乏證據證明確與本案
      犯罪有關，爰不另為沒收之諭知，併此敘明。
四、應適用之法條：
    (一)刑事訴訟法第273條之1第1項、第299條第1項前段、第310
      條之2、第454條第1項。
    (二)刑法第30條第1項前段、第2項、第339條第1項、第3項、
      第25條第2項、第51條第5款、第41條第1項前段、第8項。
    (三)刑法施行法第1條之1第1項、第2項前段。
五、如不服本判決，應於收送達後10日內向本院提出上訴書狀（
    應敘述具體理由並附繕本）。
本案經檢察官丙○○到庭執行職務。
中    華    民    國    99    年    1     月    29    日
                  刑事第十六庭  法  官  黃建都
以上正本證明與原本無異。
                                書記官  賴玉真
中    華    民    國    99    年    1     月    29    日
附錄論罪科刑法條
刑法第339條：
意圖為自己或第三人不法之所有，以詐術使人將本人或第三人之
物交付者，處5年以下有期徒刑、拘役或科或併科1千元以下罰金
。
以前項方法得財產上不法之利益或使第三人得之者，亦同。
前二項之未遂犯罰之。

司法院資訊處製作；財團法人民間司法改革基金會備份。
